臺灣高等法院高雄分院刑事判決　　　　　　　　　　九十三年度上訴字第六二六號
　　上　訴　人
　　即　被　告　乙○○
右上訴人因違反毒品危害防制條例案件，不服臺灣高雄地方法院九十三年度訴字第六
九九號中華民國九十三年五月三十一日第一審判決（起訴案號：臺灣地方法院檢察署
九十三年度毒偵緝字第七號，移
第七二六九號），提起上訴，本院判決如左：
    主  文
上訴駁回。
    事  實
一、乙○○曾於民國九十一年間因施用第一級毒品案件，經觀察勒戒，無施用毒品傾
    向，經由臺灣高雄地方法院檢察署檢察官於九十一年四月二十二日以九十一年度
    偵字第五四四二號為不起訴處分；復於九十二年間同因施用毒品案，經原審法院
    依九十二年度毒聲字第五七五一號裁定送觀察勒戒，經台灣高雄地方法院檢察署
    通緝歸案執行，又有繼續施用毒品之傾向；詎其不知悔改，甲知海洛因係業經公
    告列為毒品危害防制條例第二條第二項之第一級毒品，不得非法持有、施用，仍
    未戒除施用毒品之習性，於觀察、勒戒期滿釋放後五年內，竟基於施用第一級毒
    品之概括犯意，自九十二年七月十七日某時起至同年十二月二十八日中午某時止
    ，在高雄市○鎮區○○里○○○路一五八巷九之一號住處內，以第一級毒品海洛
    因摻入香煙內點火吸食，連續施用第一級毒品海洛因多次。嗣於九十二年七月十
    七日、十月十四日警方執行毒品人口調驗作業採尿送驗，及九十二年十二月三十
    一日，因毒品案通緝歸案，警方於九十三年一月一日九時二十分採尿送驗，均呈
    嗎啡陽性反應，始知上情。
二、案經高雄市政府警察局暨前鎮分局報請臺灣高雄地方法院檢察署檢察官偵查起訴
    及移送併案審理。
    理  由
一、訊據上訴人即被告乙○○直承連續施用第一級毒品海洛因不諱，於原審審理時亦
    同此供承無異，且被告於九十二年七月十七日十一時五十五分、同年十月十四日
    十八時三十分、九十三年一月一日九時二十分採集尿液經送驗結果，均呈嗎啡陽
    性反應，有台灣檢驗科技股份有限公司九十二年七月三十日kＺ000000000000號、
    九十二年十一月三日kh2003a0000000號尿液檢驗報告及高雄市凱旋醫院九十三年
    一月十六日高市凱醫檢字第一五六二號尿液檢驗成績書暨相關之列管毒品人口尿
    液檢體採集送驗紀錄表、尿液姓名對照表附卷可稽（見高雄市政府警察局前鎮分
    局高市警刑分三字第一三九九七號警卷第四、五頁，同分局高市警刑分三字第０
    九二０００二０七七六號警卷第二、三頁，同分局高市警刑分三字第九三０二０
    ００一七五０號警卷第三、四頁）；又海洛因施用入人體後，水解還原成嗎啡，
    再循嗎啡之代謝方式排出體外，亦據行政院衛生署藥物食品檢驗局（七三）藥檢
    壹字第０三０二二一號函說甲綦詳；堪認被告之自白與事實相符，其確有連續施
    用第一級毒品之犯行無疑。查被告曾於九十一年間因施用第一級毒品案件，經觀
    察勒戒，無施用毒品傾向，經由臺灣高雄地方法院檢察署檢察官於九十一年四月
    二十二日以九十一年度偵字第五四四二號為不起訴處分；復於九十二年間同因施
    用毒品案，經原審法院依九十二年度毒聲字第五七五一號裁定送觀察勒戒，經台
    灣高雄地方法院檢察署通緝歸案執行，有繼續施用毒品傾向，有臺灣高等法院被
    告全國前案紀錄表及臺灣高雄地方法院檢察署刑案資料查註記錄表各一份在卷可
    稽。其於觀察、勒戒執行完畢釋放後，五年內再犯毒品危害防制條例第十條之罪
    ，且有繼續施用毒品傾向，所為與毒品危害防制條例第二十三條第二項之規定相
    符，應予依法論科。被告辯以係因罹患膽結石及肝硬化之疾病，不得已私自購買
    毒品摻入香煙中施用止痛以減輕病情云云，固有其提出之阮綜合醫院診斷書為證
    ，然於國民健康保險普及化之今日，身罹疾病，理當就醫，由醫師施以妥適之診
    治，豈有捨醫師診治而自行購買毒品濫用之理，所辯自無可取。
二、查海洛因係毒品危害防制條例第二條第二項第一款所甲定之第一級毒品，核被告
    所為，係犯毒品危害防制條例第十條第一項之施用第一級毒品罪。其施用第一級
    毒品前持有毒品行為，本應論以持有第一級毒品罪，惟其各該次持有毒品之行為
    均為其後施用毒品之行為所吸收，不另論罪。而其先後多次施用第一級毒品犯行
    ，時間緊接，方法相同，觸犯構成要件相同之罪名，顯係基於概括犯意反覆為之
    ，為連續犯，應論以一罪。檢察官雖僅就被告於九十二年七月十七日、九十二年
    十月十四日之犯罪行為起訴，餘者未於起訴書中及，但連續犯為裁判上一罪，
    檢察官就犯罪事實一部起訴，依刑事訴訟法第二百六十七條規定，其效力及於全
    部，法院自屬有權全部審判。
三、毒品危害防制條例已於九十二年七月九日修正公布，並於九十三年一月九日施行
    ，修正前第二十條第三項前段原規定「依前項規定為不起訴之處分或不付審理之
    裁定後，五年內再犯第十條之罪，經觀察、勒戒後，認有繼續施用毒品之傾向或
    三犯以上者，不適用前項之規定」，已經刪除；並於修正後第二十三條第二項規
    定「觀察、勒戒或強制戒治執行完畢釋放後，五年內再犯第十條之罪者，檢察官
    即應依法追訴或裁定交付審理」；另第三十五條亦修正為「：：本條例修正施行
    前繫屬之施用毒品案件，於修正施行後，適用修正後之規定，：：(第一項)」、
    「前項情形，依修正前之規定有利於行為人者，適用最有利於行為人之法律 (第
    二項)」。修正後毒品危害防制條例第三十五條雖為刑法第二條關於新舊法適用
    之特別規定，惟該條文僅就新法「施行前繫屬之案件」為規範之對象，至於在舊
    法時期犯罪，於新法「施行後繫屬之案件」如何適用法律，則無甲文，於此情形
    自應回歸刑法第二條，以為適用法律之依據。又犯施用毒品罪，經觀察、勒戒後
    ，無繼續施用毒品傾向，經檢察官為不起訴處分，五年內再犯者，如何處理，新
    舊法規定有別。依舊法規定，應再裁定送勒戒處所觀察、勒戒，經觀察、勒戒後
    ，無繼續施用毒品傾向者，仍應為不起訴處分；有繼續施用毒品傾向者，始依法
    追訴。倘依新法規定，則無論有無繼續施用毒品傾向，一律依法追訴。於此情形
    ，自以舊法之規定，有利於行為人 (至於經觀察、勒戒後，有繼續施用毒品傾向
    者，依舊法規定，除依法追訴外，雖應令入戒治處所施以強制戒治，似對行為人
    不利。然比較有利、不利，應就該法律全部規定作整體之觀察，依舊法第二十四
    條規定，於強制戒治之執行，檢察官認為無執行刑之必要者，得聲請法院裁定免
    其刑之執行；倘依新法，則無從免其刑之執行，自仍以舊法有利於行為人）。本
    件被告前於九十一年間因施用第一級毒品案件，經觀察勒戒，無繼續施用毒品傾
    向，經由臺灣高雄地方法院檢察署檢察官於九十一年四月二十二日以九十一年度
    偵字第五四四二號為不起訴處分；復於九十二年間同因施用毒品案，經原審法院
    依九十二年度毒聲字第五七五一號裁定送觀察勒戒，經台灣高雄地方法院檢察署
    通緝歸案執行，有繼續施用毒品傾向，即符合修正前第二十三條第二項規定之起
    訴要件。
四、原審依毒品危害防制條例第十條第一項，刑法第十一條、第五十六條，並審酌被
    告屢次觸犯施用毒品犯行，前經觀察、勒戒執行完畢後，仍未能戒絕毒癮，顯見
    其不知悔改，意志不堅，惟念其施用毒品乃戕害一己之身心健康，尚未害及他人
    及社會，且犯後坦承犯行，態度良好等一切情狀，量處有期徒刑一年。認事用法
    尚無不合，量刑亦稱妥適，被告上訴意旨並不否認自行購買毒品施用犯罪，空言
    指摘原判決不當，並無可取，為無理由，應予駁回。
據上論斷，應依刑事訴訟法第三百六十八條，判決如主文。
本案經檢察官邱榮藏到庭執行職務。
中      華      民      國    九十三    年    八    月      十        日
                              臺灣高等法院高雄分院刑事第二庭
                                  審判長法官  林正雄
                                        法官  黃壽燕
                                        法官  陳啟造
右正本證甲與原本無異。
如不服本判決應於收受本判決後十日內向本院提出上訴書狀，其未述上訴理由者，
並得於提起上訴後十日內向本院補提理由書狀（均須按他造當事人之人數附繕本)「
切勿逕送上級法院」。
                                      書記官  黃琳群
中      華      民      國    九十三    年    八    月      十一      日
附錄本判決論罪科刑法條：
毒品危害防制條例第十條
施用第一級毒品者，處六月以上五年以下有期徒刑。
施用第二級毒品者，處三年以下有期徒刑。
